最高法院刑事判決　　　　　　　　　　　　　　　　九十一年度台上字第五三八號
　　上　訴　人　丁○○
　　　　　　　　乙○○
　　　　　　　　甲○○
　　　　　　　　丙○○
右上訴人等因違反毒品危害防制條例等罪案件，經台灣高等法院台中分院中華民國九
十年十月二十五日第二審更審判決（八十八年度上更(一)字第一四五號，起訴案號：台
灣台中地方法院檢察署八十六年度偵字第二○○八三號）後，乙○○、甲○○、丙○
○不服原判決提起上訴，丁○○部分依職權逕送審判，視為已提起上訴，本院判決如
左：
    主  文
原判決關於丁○○、乙○○部分均撤銷，發回台灣高等法院台中分院。
其他上訴駁回。
    理  由
一撤銷發回（丁○○、乙○○）部分：
本件原判決認定上訴人丁○○、乙○○有其事實欄一所載之犯行及丁○○基於概括犯
意，有其事實欄二所載之犯行。因將第一審關於丁○○、乙○○部分之判決撤銷，改
判依想像競合犯從一重論處丁○○共同連續非法運輸第二級毒品罪刑（處無期徒刑，
併科罰金新台幣一百萬元，褫奪公權終身），復依想像競合犯從一重論處乙○○共同
非法輸入化學合成麻醉藥品罪刑（處有期徒刑十二年，併科罰金五萬元）。固非無見
。
惟查：(一)、有罪之判決書，其宣示之主文，與所記載之事實及理由，前後必須互相適
合，否則即屬理由矛盾，其判決當然為違背法令，自足構成撤銷之原因。又查獲之毒
品，依毒品危害防制條例第十八條前段之規定，不問屬於犯人與否，均應沒收銷燬之
，法院無自由裁量之餘地。原判決於事實欄二，記載丁○○此部分之犯行，經法務部
調查局台中市調查站（下稱台中市調查站）等組成之專案小組，當場查獲十包安非他
命扣除包裝計重九千七百六十六公克（純質淨重九千二百六十六公克）；理由欄九，
亦說明扣案之安非他命十包扣除包裝合計重九千七百六十六公克，就丁○○所犯部分
言，係屬查獲之第二級毒品，應依法沒收銷燬之（原判決正本第十九頁第五行至第七
行）。然主文欄第二項宣示丁○○之罪刑時，就此部分漏未諭知沒收銷燬，顯有判
決理由矛盾之違背法令。(二)、具共犯關係之共同被告所為不利於己之供述，固得採為
其他共同被告犯罪之證據，然此項不利之供述，依刑事訴訟法第一百五十六條第二項
之規定，仍應調查其他必要之證據，以察其是否與事實相符，自難專憑此項供述，為
其他共同被告犯罪事實之認定。原判決事實欄二認定丁○○夥同藍富春、楊俊森、黃
孟芳及真實姓名不詳綽號「小白」之成年人，有該部分所載自大陸地區共同走私裝有
安非他命之魚貨，以漁船私運至高雄紅毛港，再由藍富春、楊俊森、黃孟芳（均另經
判決論處罪刑確定）與不知情之卡車司機陳春來接運至彰化縣溪湖交流道旁國際之聲
休息站換裝小貨車時，為台中市調查站等組成之專案小組當場查獲等情；於理由欄五
內，僅以共犯藍富春、楊俊森、黃孟芳三人於偵查中指認丁○○照片供稱魚貨係由丁
○○所提供，及藍富春、楊俊森、黃孟芳三人當場被查獲扣押之十包安非他命（扣除
包裝共重九千七百六十六公克，純質淨重九千二百六十六公克），與法務部調查局（
下稱調查局）鑑驗通知書，為認定丁○○有此部分犯行所憑之證據。然此部分經台中
市調查站等專案小組當場查獲者，僅藍富春、楊俊森、黃孟芳與所謂不知情之卡車司
機陳春來四人，丁○○並未在場，丁○○又始終未曾到案就此部分事實為任何供述，
當場查獲扣押之安非他命及鑑驗通知書僅足以證明藍富春、楊俊森、黃孟芳三人之犯
行，則藍富春、楊俊森、黃孟芳三人指認丁○○照片所稱被查獲裝有安非他命之魚貨
係由丁○○提供之不利於丁○○供述，是否確與事實相符？似乏其他補強證據可資審
認。況原判決於理由欄五復己說明藍富春、楊俊森、黃孟芳三人僅供認係在查獲處所
運送魚貨時被查獲，均否認知悉該等魚貨藏有安非他命，辯稱其非安非他命之貨主，
未走私安非他命，而藍富春、楊俊森、黃孟芳三人上開辯解，經調查局測謊鑑定結果
，皆呈情緒波動反應，應係說謊。從而其三人不利於丁○○之供述，是否為圖減免自
己刑責，故意推諉於丁○○？尚待查明，原判決僅憑具共犯而有利害關係之共同被告
所為不利於丁○○之供述，遽認丁○○有此部分犯行，自與證據法則相違背。(三)、審
理事實之法院，對與待證事實有重要關係，客觀上有其調查之必要性，為認定事實適
用法律基礎之證據，均應依法詳加調查，期能發現真實，否則即有依法應於審判期日
調查之證據未予調查之違法。乙○○自始即否認有原判決事實欄一所載之犯行，以僅
受丁○○之託，代為租用車輛、提供住處、行動電話而已，為台中市調查站等單位查
獲當日，伊係赴丁○○之約，帶釣具欲同往釣魚，且向丁○○收取陳父在伊經營之
祐安安養中心住院之費用，方在現場等候丁○○而被查獲為辯（偵查卷第二十八頁至
第三十頁），丁○○在第一審審理時，亦供述：乙○○並非貨主，伊係受綽號「大胖
」之貨主楊泰光之託，代為運送魚貨，伊不知內藏有安非他命，「大胖」之貨主楊泰
光人在高雄（一審卷第十五頁反面、第四十三頁、第一四二頁反面），乙○○及其在
原審選任辯護人，亦一再提供所謂「貨主」之綽號「大胖」者，乃楊水顏之子楊泰光
之住所等資料，聲請傳喚楊泰光之「貨主」到庭調查，欲證明其上開辯解屬實（原審
上訴卷第九十八頁、第九十九頁、第一七九頁反面，原審上更(一)卷第一六三頁、第二
○八頁、第二八八頁）。則乙○○、丁○○是否與綽號「大胖」者共同自大陸地區私
運安非他命至台灣之重要待證事實，自有傳喚楊泰光到庭調查之必要性。原審更審時
，業已向高雄市前鎮區戶政事務所查明楊水顏之子楊泰光（五十年十一月二十日生）
係設籍於高雄市○鎮區○○里○○路一一九號（原審上更(一)卷第二四六頁）（第一審
所傳喚到庭之「楊光泰」，姓名、年齡、住所不同，見一審卷第八十八頁），且原亦
認有傳喚調查之必要，依上址傳喚，因家人拒收傳票（原審上更(一)卷第二四八頁），
即未再依本院前次發回意旨，設法傳喚或拘提楊泰光到庭調查，已有未合。乙○○復
具狀主張丁○○係持高雄市第一信用合作社大順分社帳號一九三一｜六號、支票號碼
0000000號面額新台幣（下同）十七萬三千二百五十元及該合作社三民分社帳
號二九三六｜○號、支票號碼0000000號面額十萬二千元支票二張交付伊，供
支付其父陳明記在祐安安養中心之費用，聲請原審向上揭合作社查明各該支票帳戶所
有人為何人，及是否交付丁○○使用（原審上更(一)卷第八十八頁、第八十九頁），原
審就此與認定事實及適用法律有關之重要證據，既未予以調查，復未於原判決內說明
毋庸調查之理由，自屬當然違背法令。以上，或為乙○○上訴意旨所指摘，或為本院
得依職權調查之事項，應認原判決關於丁○○、乙○○部分，仍有發回更審之原因。
原判決理由欄十對丁○○、乙○○說明不另為無罪諭知部分，基於審判不可分之原則
，均一併予以發回，附此明。
二駁回（甲○○、丙○○）部分：
按刑事訴訟法第三百七十七條規定，上訴於第三審法院，非以判決違背法令為理由，
不得為之。是提起第三審上訴，應以原判決違背法令為理由，係屬法定要件。如果上
訴理由狀並未依據卷內訴訟資料，具體指摘原判決不適用何種法則或如何適用不當，
或所指摘原判決違法情事，顯與法律規定得為第三審上訴理由之違法情形，不相適合
時，均應認其上訴為違背法律上之程式，予以駁回。
原判決將第一審關於上訴人甲○○、丙○○部分之判決撤銷，改判均依想像競合犯從
一重論處其二人共同非法運輸化學合成麻醉藥品罪刑（各處有期徒刑八年）。甲○○
、丙○○仍表不服，皆提起第三審上訴，其二人之共同上訴意旨略謂：甲○○曾向原
審聲請向鳳山市公所查明有無鳳山市○○路一八六之三號之門牌號碼，以明甲○○在
台中市調查站中所供帶領丁○○等人前往鳳山市○○路一八六之三號光復陸橋下空置
廠房卸貨乙節是否屬實，原審就此未加調查，又未於判決內說明如何不須調查之理由
，有應於審判期日調查之證據未予調查之違法；丙○○、甲○○雖在台中市調查站調
查及檢察官偵查中自白，但於第一審審理中，皆已否認有上開不利之供述，辯稱調查
筆錄不實在，調查員說在檢察官前供認才可以交保，可證係受調查員之誘導，為求順
利交保，始為不實之供述，原判決竟仍採為認定事實之重要證據，有不依證據法則之
違法云云。惟查刑事訴訟法所稱依法應於審判期日調查之證據，係指與待證事實有重
要關係，在客觀上有其調查必要性者而言，倘非屬於上開應行調查之證據範圍，事實
審未依聲請為無益之調查，即無違法之可言。甲○○在台中市調查站調查時，固曾供
稱被查獲當時，係在台南市○○路源德冷凍庫外把風，等待丁○○、丙○○裝載夾藏
有安非他命之魚貨，欲帶領前往鳳山市○○路一八六之三號光復陸橋下空置廠房卸貨
等語，然原判決於事實欄一，僅認明當時在源德冷凍庫，「準備載運往高雄時」，即
被查獲，並未認定係欲載往鳳山市○○路上開廠房，顯見不論有無鳳山市○○路一八
六之三號門牌號碼，皆與甲○○之犯罪構成事實無涉，自無調查之必要性，不屬於原
審應於審判期日調查之證據範圍，原審未為此部分無益之調查，自不得任意指為違法
。原判決雖漏未就此說明毋庸依甲○○之聲請加以調查之理由，但此單純訴訟程序上
之疏誤，對判決本旨不生影響，依刑事訴訟法第三百八十條之規定，仍不得執為適法
之第三審上訴理由。至丙○○、甲○○雖自第一審審理時起，即以在台中市調查站之
自白，非出於自由意思，所供不實為辯，然原審就其二人此項辯解，已加以調查，認
與其二人在檢察官偵查中之自白大致相同，且經調查員張序立、武漢卿、李華君、徐
德興等人供證皆係依法定程序詢問製作筆錄，無威脅、利誘或刑求逼供等非法取供情
事，足見此部分之辯解為不可採，業於原判決理由欄三內詳予明。況原判決尚查明
其他補強證據，證明上開自白與事實相符，從形式上觀察，尚與證據法則無違。依上
開說明，甲○○、丙○○部分之上訴，均難認已具備得為上訴第三審之形式要件，為
違背法律上之程式，俱應予以駁回。
據上論結，應依刑事訴訟法第三百九十七條、第四百零一條、第三百九十五條前段，
判決如主文。
中      華      民      國    九十一    年      一      月    二十五    日
                              最高法院刑事第一庭
                                  審判長法官  施  文  仁
                                        法官  張  淳  淙
                                        法官  林  永  茂
                                        法官  蕭  仰  歸
                                        法官  陳  世  淙
      右正本證明與原本無異
                                              書  記  官
中      華      民      國    九十一    年      二      月      四      日
